【裁判字號】    90,上訴,83
【裁判日期】    890911
【裁判案由】    懲治走私條例
【裁判全文】
臺灣高等法院臺南分院刑事判決          九十年度上訴字第八三號  Ａ
      上  訴  人  臺灣臺南地方法院檢察署檢察官
      上  訴  人
      即  被  告  丁  ○  ○
      選任辯護人  蘇陳俊哲
      上  訴  人
      即  被  告  甲  ○  ○
      上  訴  人
      即  被  告  丙  ○  ○
      被      告  乙  ○  ○
右上訴人因被告等懲治走私條例案件，不服臺灣臺南地方法院八十九年度訴字第六八
六號中華民國八十九年九月十一日第一審判決（起訴案號：臺灣臺南地方法院檢察署
八十九年度偵字第六０二一號；移送併辦案號：臺灣臺南地方法院檢察署八十九年度
偵字第六五一０號），提起上訴，本院判決如左：
      主      文
上訴駁回。
      事      實
一丁○○（曾於民國八十一年、八十三年間犯走私罪，經最高法院分別判處有期徒刑
  一年二月、一年確定，最後於八十六年十二月十日執行完畢）係台南市籍「進豐成
  」號漁船船長，於八十九年五月七日下午二時二十分許，與船員甲○○（曾於八十
  二年、八十七年間犯走私罪，經法院分別判處有期徒刑十月、一年確定，最後於八
  十八年三月二十七日執行完畢）、丙○○共同駕駛「進豐成」號漁船自台南市安平
  港報關出港作業，詎丁○○等人並未真正從事捕魚作業，竟共同基於犯意之連絡，
  於同月十三日晚上十時許，在東經一一八度二十分、北緯二十三度三十分（即澎湖
  花嶼外海約六十海浬之公海處）向大陸不詳漁船接駁未貼專賣憑証洋菸七星牌七萬
  包（完稅價格計新台幣九十九萬四千元）、大衛杜夫牌四萬七千九百九十九包（完
  稅價格計新台幣一百零九萬八千七百二十三元），完稅價格共計新台幣二百零九萬
  二千七百二十三元，準備私運至台南外海交由膠筏接駁上岸，嗣至八十九年五月十
  四日晚上九時四十分許，丁○○、甲○○、丙○○駕駛「進豐成」號漁船私運上開
  完稅價格逾新台幣（下同）十萬元之管制物品至台南縣國聖港外四五海浬之公海處
  準備交予不詳姓名之人駕駛之膠筏接駁上岸時，為行政院海岸巡防署台南縣機動查
  緝隊發現會同該署第四海巡隊當場查獲，該不詳姓名之人見狀駕駛膠筏逃離。
二案經行政院海岸巡防署海巡防總局第四海巡隊報請台灣台南地方法院檢察署檢察官
  偵查起訴。
      理      由
一被告丁○○、甲○○、丙○○部分：
  (一)右開事實，業據上訴人即被告丁○○、甲○○、丙○○於警局初訊時及檢察官偵
    查中坦承不諱，復有未貼專賣憑証洋菸七星牌七萬包、大衛杜夫牌四萬七千九百
    九十九包扣案可稽，而扣案未貼專賣憑証洋菸之完稅價格為二百零九萬二千七百
    二十三元，已逾十萬，並經財政部高雄關稅局鑑定無訛（見偵查卷第三十一頁）
    。雖被告丁○○、甲○○於原審及本院審理中翻異前供辯稱：伊等並非走私，當
    時是因大陸漁船有故障，所以將貨品寄放在伊等之船上，等日後再索回云云，及
    被告丙○○於本院調查中辯稱「是在不知情之情況下，由丁○○請我出海作業的
    」云云，無非事後卸責飾詞，委不足採，被告丁○○、甲○○、丙○○等犯行均
    堪認定。
  (二)按本件扣案未貼專賣憑証之上開洋菸，係行政院七十九年三月三十日依懲治走私
    條例第二條第四項公告管制進口丙項物品，凡自中華民國自由地區以外私運該項
    管制物品進入本國自由地區者，其總額由海關比照緝獲時完稅價格計算，超過十
    萬元者，應依同條第二條第一項論處。又走私行為之既遂、未遂，係以已否進入
    國界為準，易言之，以是否進入十二海浬之領海海域為準。本件「進豐成」漁船
    被查獲地點在台南縣國聖港外四五海浬處，業如前述，顯然尚在我國政府宣布十
    二海浬領海海域外。核被告丁○○、甲○○、丙○○等三人所為，係犯懲治走私
    條例第二條第三項、第一項私運管制物品進口未遂罪，公訴意旨認係犯該條第一
    項之罪，起訴法條尚有未洽，應予變更。被告丁○○、甲○○、丙○○等三人彼
    此間就前開犯行，互有犯意之聯絡及行為之分擔，均應論以共同正犯。被告丁○○、甲○○二人前曾因二次懲治走私條例案件，最後分別均經判處有期徒刑一年
    確定在案，並分別於八十六年十二月十日及八十八年三月十七日受有期徒刑之執
    行完畢，有台灣高等法院被告全國前案紀錄表在案可稽，該被告丁○○、甲○○
    二人經受有期徒刑之執行完畢後，於五年之內再犯本件有期徒刑以上之罪，均為
    累犯，應依法加重其刑。又被告丁○○、甲○○、丙○○三人共同走私部分，雖
    已著手於走私犯罪之實施，惟於十二海浬領海外即被巡邏警艇查獲，其行為尚止
    於未遂階段，爰依刑法第二十六條前段規定按既遂犯之刑減輕之。被告丁○○、
    甲○○二人部分，並先加後減之。
  (三)原審就被告丁○○、甲○○、丙○○部分援依刑事訴訟法第二百九十九條第一項
    前段、第三百條，懲治走私條例第二條第三項、第一項，刑法第十一條前段、第
    二十八條、第四十七條、第二十六條前段之規定，分別對被告丁○○、甲○○各
    量處有期徒刑一年二月，對被告丙○○量處有期徒刑六月，並以扣案之洋菸七星
    牌七萬包、大衛杜夫牌四萬七千九百九十九包係被告丁○○所有共同供本件犯罪
    所用之物，均依法一併宣告沒收。本院經核其認事用法，均無不當，量刑亦稱妥
    適。被告丁○○、甲○○、丙○○上訴意旨，猶執前詞，否認犯罪，為無理由，
    應予駁回。
二被告乙○○部分：
  (一)公訴意旨以乙○○於八十九年五月十四日晚上九時四十分許，駕駛膠筏至台南縣
    國聖港外四五海浬處，準備接駁共同被告丁○○駕駛「進豐成」漁船所載未稅洋
    菸七星牌七萬包、大衛杜夫牌四萬七千九百九十九包上岸，為警當場查獲，認乙○○係犯私運管制物品進口罪之共同正犯等情。
  (二)按事實之認定，應憑證據，如未能發現相當之證據，或證據不足以證明，自不能
    以推測或擬制之方法，以為裁判之基礎，最高法院著有四十年台上字第八六號判
    例可循。而認定不利於被告之事實，須依積極證據，苟積極證據不足為不利於被
    告事實之認定時，應為有利於被告之認定，更不必有何有利之證據（最高法院三
    十年上字第八一六號判例意旨參照）。
  (三)公訴人認被告乙○○有上揭犯行，係以該被告將膠筏靠近「進豐成」號漁船準備
    接駁扣案洋菸，因警艇趕來，被告丁○○及丙○○將前後纜解開叫乙○○及不詳
    姓名之人駛離去等情，業經被告丁○○、丙○○供明在卷為據。訊據被告乙○○
    矢口否認有上揭犯行，辯稱：伊在該附近海域純為捕漁等語。
  (四)雖共同被告丁○○、丙○○在上揭海巡隊警訊時，供陳：渠等於警艇趕來時，分
    別將綁在漁船之膠筏前後纜解開，並囑該膠筏迅速離去等情。惟其等並未具體指
    明泊靠其船，準備接駁未稅洋菸之膠筏即係被告乙○○之膠筏，已難認與被告乙○○有關。再參諸行政院海岸巡防署海洋巡防總局第四海巡隊８９、５、１５（
    八九）洋局四偵字第一五四一號刑事案件移送書，記載該隊ＰＰ五００七、六０
    ０五艇於台南縣曾文溪口即追緝被告乙○○所駕駛編號ＫＢ一０七０四三ＣＴＲ
    －Ｃ一二三三七號膠筏至上述被扣補時地等情以觀，則該被告之膠筏既在海巡隊
    追緝當中，顯不可能向「進豐成」號漁船泊靠，事理易明。又被告乙○○之膠筏
    被查獲地點在台南市國聖港外四七海浬處，又獲案時間為八十九年五月十四日二
    十二時十分，較之「進豐成」號漁船同日二十一時四十分被查扣時間猶遲三十分
    鐘，益徵兩者互無關聯。且以扣案膠筏之輕便，如何自外海承載數萬包之未稅洋
    菸安全上岸，亦有可疑。況被告丁○○、丙○○、甲○○於原審及本院審理中亦
    均稱不認識乙○○其人，伊等沒有與乙○○約定接駁走私等情，是該共同被告等
    於警訊時之供述，既有瑕庛可指，自難資為不利於被告乙○○之認定。
  (五)此外，復查無確切證據足認該被告乙○○有走私犯行，本件尚屬不能證明被告乙○○犯罪，原審以不能證明被告乙○○犯罪，諭知被告無罪，核無不合。檢察官
    上訴意旨仍執陳詞指摘原判決此部分採證不當，為無理由，應予駁回。
三被告丙○○經合法傳喚，無正當理由不到庭，爰不待其陳述逕行判決。
據上論斷，應依刑事訴訟法第三百六十八條、第三百七十一條，判決如主文。
本案經檢察官楊治宇到庭執行職務。
中    華    民    國      九十      年      二      月      二十一      日
                                  臺灣高等法院臺南分院刑事第六庭
                                      審判長法官  楊    明    章
                                            法官  戴    勝    利
                                            法官  顏    基    典
右正本證明與原本無異。
如不服本判決，應於判決送達後十日內向本院提出上訴狀，其未敘述理由者並應於提
出上訴狀後十日內向本院補提理由書（應附繕本)。
                  法院書記官  呂    嘉    文
中    華    民    國      九十      年      二      月      二十二      日
附錄：本判決論罪科刑法條：
懲治走私條例第二條
私運管制物品進口、出口逾公告數額者，處七年以下有期徒刑，得併科新台幣二十萬
元以下罰金。
以犯前項之罪為常業者，處三年以上十年以下有期徒刑，得併科新台幣三十萬元以下
罰金。
第一項之未遂犯罰之。
第一項所稱管制物品及其數額，由行政院公告之。


司法院資訊處製作；財團法人民間司法改革基金會備份。
